臺北高等行政法院判決
　　　　　　　　　　　　　　　　　　 94年度簡字第00091號
原　　　告　甲○○
被　　　告　教育部
代　表　人　乙○○（部長）
被　　　告　臺北縣政府
代　表　人　丙○○代理縣長）.
上列當事人間因補習及進修教育法事件，原告不服教育部中華民
國94年1月7日台訴字第0930158580A號訴願決定，提起行政訴訟
。本院判決如下：
　　主  文
原告之訴駁回。
訴訟費用由原告負擔。
　　事實及理由
一、原告主張：
    補習及教育法第24條罰鍰之規定，係立法者授權行政機關於
    違反補習班應合法立案之規定時，得於5萬元以上25萬元以
    下之範圍內，科處罰鍰。此等行政裁量，係法律許可行政機
    關行使職權時，得為之自由判斷；但裁量並非完全放任，行
    政機關行使裁量權限仍須遵守法律優越原則，所作之個別判
    斷，亦應避免違背誠信原則、平等原則、比例原則等一般法
    的規範，如裁量係基於法律條款之授權時，更不得違反授權
    之目的或超越授權之範圍；凡此均屬裁量時應遵守之義務。
    原告已申請安親班的經營在案，且經承辦人員允諾，足見其
    無主觀之故意，並無違失之情事，即令原告被裁處最低額之
    罰鍰，亦有違「比例性原則」或「必要性原則」云云。
    聲明：訴願決定及原處分均撤銷。
          訴訟費用由被告負擔。
二、被告台北縣政府（下稱被告）辯稱：
    原告於台北縣板橋市○○○路311號1樓違規設立「全禾美語
    電腦課輔班」，未依補習及進修教育法第9條第4款之規定向
    被告所屬教育局申請立案事宜，即擅自招生授課，現場有掛
    立招牌並有學童於教室內，且室內置有瓦斯器具，嚴重影響
    公共安全。被告於93年4月27日及同年10月8日赴現場稽查並
    拍照存證。被告並以93年4月30日北甫教社字第0930343420
    號函，促請原告立即停止一切招生活動並於網路上公告週知
    ，然其仍繼續招生授課，足見其有意觸犯法規，被告乃依補
    習及進修教育法第24條之規定，處原告新台幣（下同）5萬
    元，於法應無違誤等語。
三、按未依法申請核准立案，而以補習班或類似補習班名義擅自
    招生者，由直轄市、縣（市）主管教育行政機關命其立即停
    辦，並公告之；其所使用之器材、設備得沒入；其負責人處
    新台幣5萬元以上25萬元以下罰鍰；經處罰鍰後仍不遵令停
    辦者，得按日連續處罰。依前項規定所處之罰鍰，經限期繳
    納，屆期仍未繳納者，由直轄市、縣（市）主管教育行政機
    關移送強制執行，補習及進修教育法第24條定有明文。
四、本件原告主張其已申請安親班的經營在案，足見無主觀之故
    意云云，惟其主張為被告所否認。被告則稱，其發函促請原
    告立即停止一切招生活動並於網路上公告週知後，原告仍繼
    續招生授課，足見其有意觸犯法規等語。經查，本件原告未
    經核准立案，擅自於台北縣板橋市○○○路311號1樓以「全
    禾美語電腦課輔班（補習班）」名義違法公開招生收費授課
    ，經被告於93年4月27日派員前往現場查獲屬實，被告除於
    93年4月份網路公告周知外，隨即於93年4月30日以北府教社
    字第0930343420號函命其立即停辦。嗣被告復於93年10月8
    日派員前往現場複查，發現原告無視法律規定，仍然持績公
    開招生授課中。被告除現場拍照證外，並由原告確認與事實
    相符後，於「現場紀錄表」上簽名承認，有93年4月27日及
    同年10月8日「臺北縣政府教育局辦理未立案補習班現場紀
    錄表」、現場照片等件影本附原處分卷可稽，堪認為實；又
    原告雖稱其已申請立案，惟查，本件被告於93年10月13日為
    罰鍰處分前，原告並未向被告所屬教育局申請立案事宜，且
    被告至現場稽查時，原告已明顯掛立招牌對外招生並授課，
    足見原告有意觸犯法律，其主張並無主觀故意云云，尚不足
    採。
五、從而，被告以原告未經依法申請立案即擅自開班授課，違反
    補習及進修教育法第24條之規定為由，處以5萬元罰鍰，於
    法並無違誤。訴願決定遞予維持，亦無不合。原告徒執前詞
    ，訴請撤銷，為無理由，應予駁回。
六、復按經訴願程序之行政訴訟，其被告為左列機關：一、駁回
    訴願時之原處分機關；又原告之訴，依其所訴之事實，在法
    律上顯無理由者，行政法院得不經言詞辯論，逕以判決駁回
    之，行政訴訟法第24條第1款、第107條第3項各定有明文。
    經查，本件原告對於駁回訴願之訴願決定，提起行政訴訟，
    增列訴願機關之教育部為被告，依上開規定及說明，係屬被
    告之當事人不適格，在法律上顯無理由，亦應駁回。
據上論結，本件原告之訴為無理由，依行政訴訟法第236條、第
233條第1項、第98條第3項前段、第107條第3項，判決如主文。
中　　華　　民　　國　　94　　年　 　6　　月　 28  　 日
                  　　　　 第二庭　法　官  蕭忠仁
上為正本係照原本作成。
本件以訴訟事件所涉及之法律見解具有原則性者為限，始得於本
判決送達後20日內向本院提出上訴狀並表明上訴理由，如已於本
判決宣示後送達前提起上訴者，應於判決送達後20日內補具上訴
理由（均按他造人數附繕本），且經最高行政法院許可後方得上
訴。
中　　華　　民　　國　　94　　年　 　6　　月　 28  　 日
 　　  　　　　　　　   　　　     書記官  蕭純純
